【裁判字號】    96,訴,767
【裁判日期】    970709
【裁判案由】    偽造有價證券等
【裁判全文】
臺灣苗栗地方法院刑事判決               96年度訴字第767號
公  訴  人  臺灣苗栗地方法院檢察署檢察官
被      告  甲○○
選任辯護人  陳俊傑律師
上列被告因偽造有價證券等案件，經檢察官提起公訴（96年度偵
緝字第289號），本院判決如下：
    主  文
甲○○犯偽造有價證券罪，處有期徒刑壹年柒月，偽造謝日堂名
義之票號WG 0000000號本票壹張沒收。又犯偽造有價證券罪，處
有期徒刑壹年捌月，偽造謝日堂名義之票號WG00000000號本票壹
張沒收。應執行有期徒刑貳年，緩刑肆年，偽造謝日堂名義之票
號WG0000000 號、WG00000000號本票各壹張，均沒收。
    事  實
一、甲○○於民國95年間，積欠乙○○債務尚未清償完畢，竟意
    圖為自己不法之所有並基於行使偽造有價證券之犯意，未得
    謝日堂之授權，先於95年2 月17日，在苗栗市○○路永昌證
    券公司，偽造謝日堂之簽名，及將其所保管之謝日堂印章偽
    蓋為印文，而偽造票號WG0000000 號、到期日95年2 月27日
    、面額新臺幣（下同）30萬元之本票1 紙，旋即持以向乙○
    ○騙稱謝日堂欲借錢，使乙○○信以為真交付同額金錢給甲
    ○○；又於95年7 月5 日，在相同地點以相同手法，偽造票
    號WG0000 0000 號、到期日95年7 月17日、面額20萬元之本
    票1 紙，旋即向乙○○騙得20萬元。嗣因無力清償，避不見
    面，經乙○○詢問謝日堂，謝日堂否認簽發本票借錢，始悉
    上情。
二、案經乙○○訴請臺灣苗栗地方法院檢察署檢察官偵查後起訴
    。
    理  由
一、上開事實，業據被告甲○○於本院審理時坦承不諱，核與證
    人即告訴人乙○○證述的情節相符，證人謝日堂亦證述其未
    授權被告簽發上開本票向告訴人借錢等語。此外，復有上述
    經偽造之謝日堂名義本票影本2 紙附卷可稽，足見被告自白
    與事實相符，足堪採信。本件事證明確，被告上述偽造有價
    證券犯行洵堪認定。
三、論罪科刑：
（一）按被告行為後，刑法部分修正條文於95年7 月1 日起生效
      施行（下稱現行刑法）；復參酌最高法院95年5 月23日第
      8 次刑事庭會議決議意旨，現行刑法第2 條第1 項之規定
      ，係規範行為後法律變更所生新舊法律比較適用之準據法
      ，於現行刑法施行後，應適用現行刑法第2 條第1 項之規
      定，為「從舊從輕」之比較。茲就本案新、舊法比較適用
      之結果分敘如下：
   1、刑法第51條數罪併罰之規定，其中第5款：「宣告多數有
      期徒刑者，於各刑中之最長期以上，各刑合併之刑期以下
      ，定其刑期。但不得逾20年」，修正為：「宣告多數有期
      徒刑者，於各刑中之最長期以上，各刑合併之刑期以下，
      定其刑期。但不得逾30年」，經比較修正前、後之規定，
      修正後刑法第51條第5款規定之多數有期徒刑合併應執行
      刑之最高刑度刑，較之修正前提高，自以修正前刑法第51
      條第5 款規定有利於被告。
   2、綜上，經整體比較全部罪刑之結果，以95年7 月1 日生效
      施行前之刑法規定，較有利於被告。是依現行刑法第2 條
      第1 項前段規定，自應適用被告行為時之法律即修正前之
      刑法規定。
（二）核被告甲○○所為，均係犯刑法第201 條第1 項偽造有價
      證券罪。又被告先後兩次偽造謝日堂署名、偽造謝日堂印
      文之行為，分別係偽造有價證券之階段行為，及其先後兩
      次偽造有價證券後持以行使，其行使之低度行為均應為偽
      造之高度行為所吸收，均不另論罪。其先後兩次偽造有價
      證券之犯行，犯意個別，行為互殊，應予以分論併罰。經
      查，被告無任何犯罪紀錄，有臺灣高等法院被告前案紀錄
      表1 份附卷可稽，足見其素行良好，且本案偽造本票之金
      額共50萬元（20萬元、30萬元），所得利益非鉅。復查，
      被告於犯後坦承犯行，深具悔意，態度良好，且被告犯罪
      後已取得告訴人乙○○家屬之諒解，並達成和解，此有和
      解書1 份附卷可憑。再查，被告係一時失慮而先後兩次犯
      偽造有價證券罪，苟仍處以法定最低本刑，均嫌過重，亦
      不符罪刑相當原則，均依刑法第59條之規定，酌量減輕其
      刑。爰審酌被告一時失慮，而觸犯上述2 次偽造有價證券
      罪，且其偽造本票之金額為50萬元，所生損害尚非巨大，
      並斟酌其犯後坦承犯行，態度良好，並與告訴人家屬達成
      和解等一切情狀，分別量處如主文所示之刑，並依修正前
      刑法第51條第5 款之規定，定其應執行刑。又查，被告未
      曾受有期徒刑以上刑之宣告，有臺灣高等法院被告前案紀
      錄表1 份附卷可按，可證其素行良好。且被告一時失慮至
      罹刑典，被告復於犯罪後，與被害人達成和解，此有和解
      書1 份在卷可佐，足見其確有悔意，本院認其經此次科處
      徒刑，應知所警惕而無再犯之虞。而被告於行為後，刑法
      第74條之規定，業已修正，依最高法院95年度第8 次刑事
      庭會議決議7 ：「犯罪在新法施行前，新法施行後，經刑
      之宣告，應適用新法第74條之規定」，是依修正後刑法第
      74條第1 項第1 款之規定，對被告併予宣告緩刑4 年，以
      啟自新。
（三）上開本票2 張，係屬偽造之有價證券，已詳如前述，應依
      刑法第205 條規定，不問屬於犯人與否，併予宣告沒收。
（四）至檢察官認其上述兩次偽造謝日堂名義之本票後，分別於
      上述時地，持以向告訴人乙○○借得本票上之金額，均另
      犯刑法第339 條第1 項之詐欺罪。但查，「行使偽造有價
      證券以使人交付財物，如果所交付者即係該證券本身之價
      值，則其詐欺取財仍屬行使偽券之行為，不另成立詐欺罪
      名」、「本票可以流通市面，為有價證券，偽造是項證券
      而行使之，本含有詐欺性質，其詐欺行為不應另行論罪」
      ，此有最高法院25年上字第1814號判例、31年度上字第40
      9 號判例可資參照。準此，被告上述兩次行使偽造之有價
      證券，向告訴人乙○○詐得本票上所載之金額，均不另論
      詐欺罪，公訴意旨容有誤會。本院原應就詐欺罪部分為無
      罪之諭知，惟公訴人認此部分與前述有罪部分有刑法修正
      前的牽連犯裁判上1 罪關係，且刑法修正後之該次行使偽
      造有價證券行為，本即含有詐欺性質，與上述有罪部分屬
      實質上1 罪，爰均不另為無罪之諭知，附此敘明。
據上論斷，應依刑事訴訟法第299 條第1 項前段，刑法第2 條第
1 項前段、第201 條第1 項、第205 條、第59條、修正前刑法第
51條第5 款、刑法第74條第1 項第1 款，刑法施行法第1 條之1
第1 項、第2 項，判決如主文。
本案經檢察官陳佞如到庭執行職務。
中    華    民    國    97    年    7     月    9     日
                  刑事第三庭  審判長法  官  柳章峰
                                    法  官  林佩儒
                                    法  官  呂曾達
以上正本證明與原本無異。
如不服本判決，應於判決送達後10日內向本院提出上訴狀（應抄
附繕本），其未敘述上訴理由者，應於上訴期間屆滿後20日內補
提理由書狀於本院，上訴於臺灣高等法院臺中分院。告訴人或被
害人如對於本判決不服者，應具備理由請求檢察官上訴，其上訴
期間之計算係以檢察官收受判決正本之日期為準。
                                    書記官  許千士
中    華    民    國    97    年    7     月    10    日
附錄：
刑法第201 條第1 項。
中華民國刑法第201條
（有價證券之偽造變造與行使罪）
意圖供行使之用，而偽造、變造公債票、公司股票或其他有價證
券者，處3 年以上10年以下有期徒刑，得併科3 千元以下罰金。
行使偽造、變造之公債票、公司股票或其他有價證券，或意圖供
行使之用，而收集或交付於人者，處1 年以上7 年以下有期徒刑
，得併科3 千元以下罰金。


司法院資訊處製作；財團法人民間司法改革基金會備份。
